最高法院刑事判決　　　　　　一○○年度台上字第一七七七號
上　訴　人　台灣高等法院高雄分院檢察署檢察官
上　訴　人　
即　被　告　洪煥然
選任辯護人　施吉安律師
上列上訴人等因被告違反毒品危害防制條例案件，不服台灣高等
法院高雄分院中華民國一○○年一月五日第二審判決（九十九年
度上訴字第一五七六號，起訴案號：台灣高雄地方法院檢察署九
十九年度偵字第一○七五六號），提起上訴，本院判決如下：
    主  文
上訴駁回。
    理  由
按刑事訴訟法第三百七十七條規定，上訴於第三審法院，非以判
決違背法令為理由，不得為之。是提起第三審上訴，應以原判決
違背法令為理由，係屬法定要件。如果上訴理由書狀並未依據卷
內訴訟資料，具體指摘原判決不適用何種法則或如何適用不當，
或所指摘原判決違法情事，顯與法律規定得為第三審上訴理由之
違法情形，不相適合時，均應認其上訴為違背法律上之程式，予
以駁回。本件檢察官上訴意旨略以：(一)原判決附表（下稱附表）
一編號 2認定上訴人即被告洪煥然基於販入第二級毒品甲基安非
他命、搖頭丸、大麻、第三級毒品Ｋ他命以營利之犯意，於民國
九十九年三月二十二日下午二時許，自高鐵左營站搭乘高鐵至台
中，在台中市○○路某處，以甲基安非他命、Ｋ他命共新台幣（
下同）八萬元，搖頭丸一萬三千元，大麻四千八百元之價格，向
綽號「阿傑」之男子販入如附表二編號1至4所示之毒品，欲伺機
出售牟利，論處被告販賣第二級毒品罪刑。惟被告於檢察官訊問
時已坦承扣案現金中之二萬三千元是販毒所得，在南投縣埔里交
半兩甲基安非他命給友人。另在第一審羈押審查庭時，並陳述交
易之具體地點、時間，於第一審審理亦為相同之供述，足見被告
於偵查、審判中已自白上開犯行，而該事實與附表一編號 2部分
，基本事實同一，自為起訴效力所及，法院應一併審酌。原判決
未審酌該部分事實，依毒品危害防制條例第十七條第二項規定減
輕其刑，並對扣案現金中之二萬三千元販毒所得財物，依同條例
第十九條第一項宣告沒收，均有違法。(二)原判決事實一之(二)認定
被告於九十九年三月十五日晚上某時，在高雄市○○區○○路一
三０號蓮潭會館後面之7-11超商附近，以四千元之價格，販賣甲
基安非他命一包予蕭豪庭。然蕭豪庭於警詢、偵查中均未陳稱時
間係九十九年三月十五日晚上某時。被告持有之0000000
000號行動電話當時正受通訊監察中，只需調閱相關監聽資料
即可明瞭原判決認定之犯罪時間與被告及蕭豪庭所供是否相符，
原審未予調查，亦有違法。(三)附表一編號1、3所示二次販賣甲基
安非他命犯行，扣押物祇能於最後一次之販賣毒品罪（即附表一
編號 3）宣告沒收銷燬，不得於各次販賣毒品罪均宣告沒收銷燬
。原判決附表一編號 1之宣告刑部分，仍同時諭知沒收銷燬，亦
有未妥云云。被告上訴意旨略以：(一)附表一編號 1部分，起訴書
僅記載犯罪時間為九十九年三月上旬某日，既曰上旬某日，應係
指一日至十日間某日，原判決認係九十九年三月上旬（三月六日
之前）之某日，理由內未說明何以作此認定。原判決另於理由欄
內說明被告買入一千顆硝甲西泮（一粒眠）後藏置家中，伺機販
賣牟利，嗣將其中一部分轉售予鄭育傑，兩者屬於實質上一罪關
係。惟被告買入硝甲西泮（一粒眠）之時間既無法證實確在九十
九年三月六日前之某日，自亦無法指販賣之部分係來自上開一千
顆，原判決事實、理由記載矛盾。矧原判決認該次交易之毒品非
僅有硝甲西泮（一粒眠），尚有愷他命等，亦與附表一編號 1記
載僅買入硝甲西泮（一粒眠）有異，如何認定出售鄭育傑之硝甲
西泮（一粒眠）為上述一千顆之一部分？(二)被告確有施用硝甲西
泮（一粒眠）之習慣，該毒品不若甲基安非他命之昂貴，買入一
千顆，難認為數量過大、意在轉售得利。被告自始供稱買入之硝
甲西泮（一粒眠）原擬供自己施用，非在販賣，縱認被告意圖販
賣而買入，是否旨在營利販賣，或者僅為轉讓，亦未可知，非可
武斷推定。倘不能證明被告曾兜售其中一部分，即乏營利之明示
或默示，自不能單純處罰被告蘊藏於內心之意思。(三)原判決認定
被告於九十九年三月六日晚上販賣鄭育傑之毒品，總價約為一萬
二千元，付現金六千元，餘款賒欠，但與起訴書所載該次交易之
總價一萬九千七百元不同，若係付現六千元，應尚欠一萬三千七
百元，原判決未說明認定之依據。況買賣毒品，雙方均具極高之
風險，尤以販售人為甚，本件既未約定欠款何日償還，一旦事發
，恐無從追償。徵諸常情，甲基安非他命價值較大，可能占去大
部分貨款，原判決如何算出本件販毒獲取利益？認事用法有違經
驗法則與論理法則。(四)起訴書認被告與綽號「阿南」者共同出資
購入毒品，顯已認定二人為共同正犯，原判決就「阿南」部分未
予認定，有已受請求之事項未予判決之違法。(五)依原判決認定，
被告僅於九十九年三月六日前之某日，販入硝甲西泮（一粒眠）
，卻又認被告另出售甲基安非他命、大麻、Ｋ他命等，已有矛盾
。況附表四之物除硝甲西泮（一粒眠）外，餘均為被告於九十九
年三月二十二日另行買入，攜回時在高鐵左營站為警查獲。原判
決竟認定被告在此前之九十九年三月六日晚即出售附表四之毒品
，顯非可能，從而鄭育傑之指證並非事實。原判決既不能證明鄭
育傑確向被告購買毒品，逕予論處被告罪刑，適用法則顯有不當
。上開毒品除販入硝甲西泮（一粒眠）外，其餘毒品，未經檢察
官指明被告持有之來源，如何能證明確係被告意圖販賣而販入？
應認被告僅單純持有毒品而已。本件起訴之犯罪事實與所犯法條
不明，原審自應裁定命檢察官補正，原審有證據調查未盡之違法
。(六)起訴書認定被告於九十九年三月上旬某日販入硝甲西泮（一
粒眠）一包，淺橘色六百九十二顆，白色一顆，黃色一顆，嗣因
思及數量眾多，遂萌圖利之意，而變更為意圖販賣而持有，原審
則認被告係以八千元之價格販入硝甲西泮（一粒眠）一千顆，就
買入數量認定有別，原判決未說明理由。(七)原判決徒以被查獲之
附表二所示毒品，數量龐大，即認定被告意圖販賣。惟毒品之持
有，非如一般貨品，到底至何程度始可認定係供自用或出售圖利
，均出於主觀判斷，並無準據可援，屬不確定概念，殊不可取。
縱認數量過多，即有轉售圖利之可能，但本件扣案毒品，除甲基
安非他命外，其餘毒品，數量難謂大宗，被告辯稱購買之甲基安
非他命為出賣人所附贈等語，非無可能。原判決認定被告販入一
千顆硝甲西泮（一粒眠），出賣二十四顆，應剩餘九百七十六顆
，但實際僅被查扣六百八十顆，差額之二百九十顆，被告稱自己
施用，非無可能。被告並無轉賣或意圖販賣而持有之情事，僅單
純持有，原判決顯適用法則不當云云。惟查原判決依憑被告之部
分自白，證人蕭豪庭、鄭育傑、張國輝之證言，扣案如附表二、
三所示之物，卷附搜索扣押筆錄，高雄醫學大學附設中和紀念醫
院檢驗報告，被告之身高測量相片，鄭育傑持有附表四所示毒品
之扣押筆錄，被告持有如附表二所示之物之扣押筆錄、扣押物品
目錄表等證據資料，資以認定被告有原判決事實欄所記載之犯罪
事實，因而撤銷第一審關於販賣第二級毒品予鄭育傑及向綽號「
阿傑」男子販入第二級毒品、第三級毒品部分之判決，改判論處
被告犯販賣第二級毒品二罪刑，及就販賣第二級毒品予蕭豪庭部
分，維持第一審論處被告販賣第二級毒品罪刑之判決，駁回被告
在第二審之上訴，已詳述其依憑之證據及認定之理由。並對被告
辯稱：伊未於九十九年三月六日晚上八時四十分許販毒予鄭育傑
；在伊住處所查扣之物品，是供自己施用；購入如附表二編號 1
至 4所示毒品中，甲基安非他命是伊要自己施用，其他之Ｋ他命
、搖頭丸、大麻是綽號「阿南」所要云云。經綜合調查證據之結
果，認不可採，已在理由內詳予指駁。另就公訴意旨以：被告於
九十九年三月上旬某日，至台中市某處，向「阿傑」者販入硝甲
西泮（一粒眠）一千顆後，藏放於租屋處，欲伺機出售予不特定
人牟利。認被告另涉犯毒品危害防制條例第五條第三項之意圖販
賣而持有第三級毒品罪嫌云云。及被告於九十九年三月二十二日
十四時許，自高雄市搭乘高鐵，前往台中市○○路某處，向「阿
傑」購入之甲基安非他命，除如附表二編號1所示4包外，另有與
附表二編號 4所示Ｋ他命相同重量之甲基安非他命云云。經審理
結果認為犯罪不能證明，惟因與如原判決事實欄一之(一)、(三)論罪
科刑部分，分別有實質一罪或裁判上一罪關係，不另為無罪之諭
知，亦在理由中加以說明。所為論述，核與卷證資料相符，從形
式上觀察，並無違背法令之情形。按認事採證、證據之取捨及證
據證明力之判斷，俱屬事實審法院之職權，苟無違背證據法則，
自不能指為違法。查被告如何於九十九年三月上旬（三月六日前
）之某日，向綽號「阿傑」者以八千元販入硝甲西泮（一粒眠）
一千顆，藏放於其高雄市○○區○○路四０三號 B棟二樓租屋處
，如何於同年月六日晚上八時四十分，以總價一萬二千元之價格
販賣如附表四所示之毒品予鄭育傑，因鄭育傑現金不足，僅先付
款六千元，其餘款項則暫賒欠等情，原判決理由已說明係分別依
憑上訴人於偵查及審理時之供述，證人鄭育傑、張國輝於偵查或
第一審審理時之證言等證據，為認定之依據。並無認定事實不依
證據或有何採證違背經驗法則、論理法則等違法情形存在。雖原
判決所認定被告販入硝甲西泮（一粒眠）之數量及販賣毒品予鄭
育傑之總價、賒欠之價款，與起訴書認定不同，但此乃事實審法
院採證認事之職權行使，難謂有判決不備理由或理由矛盾之情形
。原判決依憑被告之自白，蕭豪庭於偵查時之證言，認定上訴人
於九十九年三月十五日晚上某時，在高雄市○○區○○路蓮潭會
館後面7-11超商附近，以四千元之價格，販賣甲基安非他命一包
予蕭豪庭，關於販賣之時間，被告於原審供稱係九十九年三月十
五日（見原審卷第八七頁），蕭豪庭於九十九年三月二十三日偵
訊時雖供稱係在上星期（指開庭前一週），但於第一審已明白供
稱係九十九年三月十五日（見第一審卷第一二０頁），則原審之
認定尚非無據，自無再為無益調查之必要。又原判決理由說明被
告於九十九年三月上旬（三月六日前）某日，基於販賣以營利之
犯意，販入硝甲西泮（一粒眠）一千顆，於同年月六日販賣予鄭
育傑二十四顆，因毒品種類相同且時日接近，及剩餘之硝甲西泮
（一粒眠）尚有六百八十顆，應均屬同一批。亦即被告販賣予鄭
育傑之硝甲西泮（一粒眠），係九十九年三月上旬（三月六日前
）之某日所購入一千顆中之一部分等情。所為判斷，並不悖乎通
常一般之人日常生活經驗定則，不得任意指摘為違法。又原判決
並未認定被告販賣予鄭育傑之毒品係其於九十九年三月二十二日
下午，在台中市○○路某處向綽號「阿傑」者所購得，上訴意旨
指摘原判決有為該項認定，顯無依據。而關於被告販賣如附表一
所示之毒品，如何具有營利之意圖，所辯在伊住處所查扣之毒品
，是供自己施用，大麻係「阿傑」附贈供其試用云云，如何不足
採信；以及本件如何無確切之證據足以證明被告就附表一編號 2
之犯行有與綽號「阿南」之不詳姓名者合資購買毒品之情事，公
訴人認被告此部分與「阿南」有共同正犯關係，如何不足採信等
情，原判決理由均已詳細說明。又刑事訴訟法第三百七十九條第
十二款所謂已受請求之事項未予判決，係指起訴、自訴（或反訴
）之事項而言。至案經起訴後，檢察官認有裁判上一罪關係而未
經起訴之他部分事實，法院如果併同審判，固係審判不可分法則
之適用所使然，如認不成立犯罪或無裁判上一罪關係，縱其未為
任何諭知及說明，亦不能指為違法。本件就被告於九十九年三月
二十二日犯行部分，起訴書犯罪事實(三)僅起訴被告於該日下午二
時，向綽號「阿傑」者購買如附表二編號1至4所示之毒品，欲伺
機出售予不特定人牟利等語，並未述及被告於該日有另行販賣甲
基安非他命之行為，檢察官於原審審理時，就此部分亦未為任何
主張，原判決未予諭知或說明，難謂有何理由不備情形。又原判
決附表一編號 2（檢察官上訴意旨誤為編號3）及編號1宣告刑所
諭知沒收銷燬之毒品，並不相同，原判決分別諭知，尚無違誤。
上訴意旨，對於原判決究竟如何違背法令，非依卷內資料為具體
指摘，猶執陳詞，對於原判決已詳為論斷及說明之事項，再為事
實之爭辯，並對原審採證認事之職權行使，任意指摘，難謂已符
合首揭法定上訴要件，其上訴不合法律上之程式，應予駁回。
據上論結，應依刑事訴訟法第三百九十五條前段，判決如主文。
中    華    民    國  一○○  年    四    月   十四   日
                      最高法院刑事第十二庭
                          審判長法官  陳  世  淙  
                                法官  陳  東  誥  
                                法官  何  菁  莪  
                                法官  許  錦  印  
                                法官  施  俊  堯  
本件正本證明與原本無異
                                      書  記  官  
中    華    民    國  一○○  年    四    月   十八   日
                                                     M